【裁判字號】    97,交訴,27
【裁判日期】    971217
【裁判案由】    過失致死等
【裁判全文】
臺灣宜蘭地方法院刑事判決              97年度交訴字第27號
公  訴  人  臺灣宜蘭地方法院檢察署檢察官
被      告  乙○○
上列被告因過失致死案件，經檢察官提起公訴（97年度偵字第32
13號），被告於本院準備程序中為有罪之陳述，經告以簡式審判
程序之旨，並聽取當事人意見後，由合議庭評議裁定由受命法官
獨任行簡式審判程序，判決如下：
    主       文
乙○○從事業務之人，因業務上之過失致人於死，處有期徒刑陸
月，如易科罰金，以新臺幣壹仟元折算壹日。緩刑貳年。
     犯 罪 事 實
一、乙○○係欣達企業社負責人，承攬宜蘭縣礁溪鄉○○路「山
    那邊新建工程」（地號：礁溪鄉○○○段80號）之地下室機
    械停車場工程，並僱用甲○○在上址施工，為勞工安全衛生
    法第2條第2項所稱之雇主，對於工作場所之設備及勞工有管
    理、監督及指揮之權責，亦為從事業務之人，本應注意其對
    防止位能引起之危害應有符合標準之必要安全衛生設備，對
    於勞工工作場所之通道、地板、階梯，亦應注意保持不致使
    勞工跌倒、滑倒、踩傷等之安全狀態，或採取必要之預防措
    施，又無不能注意之情事，竟疏未於通道上設置安全扶手並
    配置足夠之照明設備，適甲○○與陳嘉榮於民國97 年3月21
    日上午10時10分許依乙○○之指示於上址地下1樓搬運H型鋼
    樑時，甲○○因背對搬運方向行走，又疏未注意走道係沿搬
    運方向逐漸減縮，一時踩空，跌落190 公分深之機坑後，遭
    掉落之鋼樑擊中臉部，致頭部挫傷腦出血死亡。
二、案經臺灣宜蘭地方法院檢察署檢察官相驗後自動檢舉偵查起
    訴。
    理        由
一、上開犯罪事實業據被告乙○○坦承不諱，核與證人陳嘉榮、
    甲○○之妻丙○○所述情節大致相符，復有杏和醫院診斷證
    明書、宜蘭縣政府建築執照、地下壹層平面圖、勘驗筆錄、
    相驗屍體證明書、法醫檢驗報告書、行政院勞工委員會北區
    勞動檢查所97年6月26日勞北檢營字第0971010833 號函檢附
    之職業災害案檢查報告書各1 份、甲○○工地意外死亡案照
    片6張、山那邊工地意外死亡資料照片16 張在卷可稽，足認
    被告過失犯行明確，應依法論科。
二、按雇主對防止位能引起之危害應有符合標準之必要安全衛生
    設備，勞工安全衛生法第5條第1項第3 款定有明文。又雇主
    對於勞工工作場所之通道、地板、階梯，應保持不致使勞工
    跌倒、滑倒、踩傷等之安全狀態，或採取必要之預防措施，
    勞工安全衛生設施規則第21條亦訂有明文。被告為勞工安全
    衛生法第2條第2項所稱之雇主，亦為刑法所稱從事業務之人
    ，應知悉並遵守上開注意義務，於甲○○搬運H 型鋼樑時行
    走之通道上設置安全扶手，並配置足夠之照明設備，且依當
    時情形，並無不能注意之情事，竟疏未注意，致甲○○跌落
    190 公分深之機坑，遭掉落之鋼樑擊中臉部死亡，被告之過
    失犯行與甲○○之死亡結果間具有相當因果關係，是核被告
    所為係犯刑法第276條第2項之業務過失致死罪及違反勞工安
    全衛生法第5條第1項第3款之規定，致發生同法第28條第2項
    第1款之死亡災害，而應依同法第31條第1項處罰之罪。被告
    以其同一過失行為犯上開違反勞工安全衛生法之罪及刑法業
    務過失致死罪，為想像競合犯，應依刑法第55條規定，從一
    重之業務過失致死罪論處。爰審酌被告犯後坦認犯行，態度
    可稱良好，其係從事業務之人，知悉工地係一危險之場域，
    動輒發生工安意外，猶應格外謹慎、小心，竟因一時疏忽大
    意，肇致死者甲○○及其家屬難以彌補之傷害，過失程度不
    輕，其事後業已徵得被害人家屬之原諒，與之達成和解，業
    據丙○○陳述在卷，復有調解書1 份附卷可參，可徵其真摯
    悔過之意及其高職畢業之智識程度等情狀，量處如主文所示
    之刑，並諭知易科罰金之折算標準。又被告未曾受有期徒刑
    以上刑之宣告，有臺灣高等法院被告前案紀錄表在卷可參，
    其因一時疏忽致罹刑章，犯後坦認犯行並即與被害人家屬達
    成和解，有調解書1 份在卷可稽，已顯其悔悟之意，經此偵
    、審程序及科刑教訓，應可知所警惕而無再犯之虞，本院認
    其所宣告之刑，以暫不執行為適當，併予宣告緩刑2 年，以
    啟自新。
據上論斷，應依刑事訴訟法第299條第1項前段，勞工安全衛生法
第31條第1項，刑法第11條前段、第276條第2項、第55條、第 41
條第1項前段、第74條第1項第1款，刑法施行法第1條之1第1項、
第2項前段，判決如主文。
本案經檢察官張立言到庭執行職務。
中    華    民    國    97    年    12    月    17    日
                  刑事第二庭法  官  楊坤樵
以上正本證明與原本無異。
如不服本判決應於收受送達後十日內向本院提出上訴書狀，並應
敘述具體理由；其未敘述上述理由者，應於上訴期間屆滿後二十
日內向本院補提理由書(均須按他造當事人之人數附繕本)「切勿
逕送上級法院」。
                            書記官  謝佩欣
中    華    民    國    97    年    12    月    18    日
附錄本案論罪科刑法條全文：
中華民國刑法第276條
因過失致人於死者，處2年以下有期徒刑、拘役或2千元以下罰金
。
從事業務之人，因業務上之過失犯前項之罪者，處5年以下有期
徒刑或拘役，得併科3千元以下罰金。
勞工安全衛生法第31條
違反第5條第1項或第8條第1項之規定，致發生第28條第2項第1款
之職業災害者，處3年以下有期徒刑、拘役或科或併科新台幣15
萬元以下罰金。
法人犯前項之罪者，除處罰其負責人外，對該法人亦科以前項之
罰金。


司法院資訊處製作；財團法人民間司法改革基金會備份。
